臺灣臺北地方法院刑事判決
111年度易字第657號
公  訴  人  臺灣臺北地方檢察署檢察官
被      告  薛信輝


上列被告因竊盜案件，經檢察官聲請以簡易判決處刑（111年度
偵字第18782號），本院認不宜以簡易判決處刑（111年度簡字第
1717號），改依通常程序審理，判決如下：
    主  文
薛信輝犯竊盜罪，處有期徒刑肆月，如易科罰金，以新臺幣壹仟
元折算壹日。
    事  實
一、薛信輝於民國111年5月14日下午4時40分許，行經臺北市○○
    區○○路000巷00弄0號前，見湯詹麗集使用，停放在上址之車
    牌號碼000-000號普通重型機車（下稱系爭機車）鑰匙尚插
    在鑰匙孔上未及拔取，遂意圖為自己不法之所有，基於竊盜
    犯意，徒手竊取系爭機車得手，並騎乘離去，其後復將該機
    車棄置在新北市○○區○○街00巷00弄0號前。嗣湯詹麗集於同
    日下午5時34分許，發覺系爭機車遭竊而報警，為警循線查
    獲，始悉上情。
二、案經湯詹麗集訴由臺北市政府警察局信義分局報告臺灣臺北
    地方檢察署檢察官偵查後聲請以簡易判決處刑。
    理  由
壹、程序部分：
　　按被告以外之人於審判外之陳述，雖不符刑事訴訟法第159
    條之1至第159條之4規定，而經當事人於審判程序同意作為
    證據，法院審酌該言詞陳述或書面陳述作成時之情況，認為
    適當者，亦得為證據。當事人、代理人或辯護人於法院調查
    證據時，知有第159條第1項不得為證據之情形，而未於言詞
    辯論終結前聲明異議者，視為有前項之同意，同法第159條
    之5第1項、第2項有明文規定。查本判決以下所引各項供述
    證據之證據能力，檢察官及被告薛信輝於本院審理時均同意
    有證據能力，迄於言詞辯論終結前亦未再爭執（易字卷第10
    1、102至103頁），本院審酌前揭供述證據製作時之情況，
    尚無違法不當及證明力明顯過低之瑕疵，認以之作為證據應
    屬適當。另本判決所援引之非供述證據，檢察官及被告於本
    院審理時對該等證據均同意有證據能力，且無證據證明係公
    務員違背法定程序所取得，亦無顯有不可信之情況或不得作
    為證據之情形，依同法第158條之4反面解釋，應認均有證據
    能力，而得採為判決之基礎。
貳、實體部分：
一、認定犯罪事實所憑之證據及理由：
　　訊據被告固坦承曾於上開地點發動並騎乘系爭機車離去，然
    矢口否認有何竊盜犯行，辯稱：案發當天下午我一直在找自
    己的機車，找了一個晚上，直到近晚上11時都沒有看到，因
    為很累，看到系爭機車鑰匙沒有拔就騎走，想要隔天再騎回
    去還，我沒有竊盜的犯意云云。經查：
㈠、系爭機車之使用人係告訴人湯詹麗集，告訴人於111年5月14日下午4時40分許，將系爭機車停放在臺北市○○區○○路000巷00弄0號前後短暫離去，因車鑰匙尚遺留在車上，系爭機車旋為被告騎乘離開現場，嗣員警獲報，調閱沿線監視器，而於同日晚間10時30分許，在被告住處附近之新北市○○區○○街00巷00弄0號前尋獲等情，業經告訴人於警詢時指訴歷歷（偵字卷第8頁），並有車輛詳細資料報表、失車案件基本資料詳細畫面報表各1份及現場監視器錄影畫面翻拍照片3張可憑（偵字卷第10至12頁反面），首堪認定。
㈡、被告確係基於竊盜之犯意，竊取系爭機車：
　⒈按刑法上之竊盜罪，係意圖為自己或第三人不法之所有，以
    和平手段，違背他人之意思，而擅自取走他人之財物（最高
    法院84年度台上字第5648號判決參照）。又竊盜罪主觀構成
    要件，除竊盜犯意外，須有「不法意圖」及「所有意圖」，
    所謂「不法意圖」，乃行為人認知自己在法律上並不具有合
    法權利而得以使自己對於客體享有同於所有人地位利益的主
    觀心態，即行為人認知自己的取物行為牴觸法律對於財產利
    益的分配。所稱「所有意圖」，則指行為人對於竊取之物欲
    排斥原權利人支配而由自己以所有人或有權使用人地位自居
    的心理狀態，即行為人主觀上意欲持續破壞他人對於客體的
    支配關係，使自己對於客體處於類似所有人地位。準此，意
    圖為自己不法之所有，係破壞原權利人對於財物之持有支配
    關係，而建立新的持有支配關係，或就財物為攸關權義或處
    分之行為，縱事後因某種原因，而歸還所竊財物，亦不影響
    其竊盜罪之成立，亦與自始即無不法所有意圖，僅因一時未
    能取得他人同意，暫時使用他人管領支配之物，事後即時歸
    還之「使用竊盜」情形迥然有別，合先敘明。
　⒉觀諸被告於警詢及本院審理時均時供稱：之所以騎走系爭機
    車，係因案發當日要自臺北市萬華區返還新北市板橋區住處
    時，找不到自己之機車，因路途遙遠、覺得疲憊，見系爭機
    車鑰匙遺留在車上，遂將之騎去返家等語（偵字卷第4頁反
    面，易字卷第100頁）。由上可知，被告在法律上既無任何
    權源得以視同所有人使用系爭機車，其擅自取走上開機車之
    行為，主觀上亦明知系爭機車並非自己所有之物，亦無使用
    之權源，被告騎走系爭機車，已然破壞告訴人對於財物之持
    有支配關係，致使告訴人無從知悉系爭機車之下落而報警處
    理、尋獲，是以，被告主觀上具有不法所有之意圖，客觀上
    以和平手段，違背他人之意思擅自取走他人之財物，業已該
    當於竊盜罪之構成要件，應堪認定。
　⒊被告固以前詞置辯，否認有竊盜犯意云云。惟查：
　⑴被告係於案發當日下午4時40分許將系爭機車牽至臺北市萬華
    區萬大路344巷與東園街巷口等待紅燈，隨即騎乘該車右轉
    東園街離去，而系爭機車係於同日晚間10時30分為警尋獲等
    情，有失車案件基本資料詳細畫面報表1份及現場監視器錄
    影畫面擷圖3張可考（偵字卷第11至12頁），是被告辯稱在
    失竊地點附近尋找自己的車輛直到晚間11時許，因急欲返家
    方將系爭機車騎走云云，已難採信。
　⑵另被告自承其未經告訴人同意便騎走系爭機車，且不清楚告
    訴人之姓名、住址，其將系爭機車騎回家後，忘記是在什麼
    地方牽的，最後係因告訴人發現失竊，報警處理後，經警循
    線追查方查獲，而系爭機車原停放處距離其棄置地點步行時
    間約需1小時、騎機車約15至20分鐘之路程等語（易字卷第1
    04至105頁），衡諸被告於將系爭機車騎走前既未徵得告訴
    人同意，亦未轉託、留言或以其他任何有效方式使告訴人得
    知系爭機車所在，更因不清楚告訴人之姓名、住址，且遺忘
    原停放地點，致未將系爭機車返還告訴人或停回原處，足認
    被告確係以所有權人自居而使用系爭機車，以滿足其移動之
    便利性，且毫無物歸原主之意思與舉動，待告訴人報警後始
    尋獲該車，縱使其於無意繼續使用後將系爭機車棄置於住處
    附近，仍與一般竊盜犯於得手後任意處分贓物之行為無異，
    核與使用竊盜之要件不符，是被告辯稱其係使用竊盜，無不
    法所有之意圖云云，亦不足採。
㈢、綜上所述，本案事證明確，被告確係基於不法所有之竊盜犯
    意，下手竊取系爭機車，得手後騎乘返家，並棄置在住家附
    近，其竊盜犯行洵堪認定，前開所辯均屬事後卸責之詞，殊
    難採信，應依法論科。
二、論罪科刑：
㈠、核被告所為，係犯刑法第320條第1項之竊盜罪。
㈡、爰以行為人之責任為基礎，審酌被告前有因過失致死、妨害
    自由、偽造文書、違反毒品危害防制條例、槍砲彈藥刀械管
    制條例及多次竊盜案件，均經法院論罪處刑之前案紀錄，有
    臺灣高等法院被告前案紀錄表可參，素行非佳，竟仍不知悛
    悔，不思以正途獲取財物，猶再為本案犯行，其一再恣意侵
    害他人財產權益，實屬不該；考量本案犯罪動機、手段、竊
    得財物價值、系爭機車業經尋獲而返還告訴人等情；兼衡被
    告罹患生理狀況所致之失憶疾患、下背痛、腦梗塞、涉及認
    知功能與察覺能力之症狀及徵候，有新北市立土城醫院111
    年11月7日診斷證明書及急診費用收據各1份可佐（易字卷第
    115至116頁），其於本院審理時並陳稱學歷為五專畢業，現
    在沒有機車使用，還要照顧88歲之母親，在住家附近擺地攤
    賣衣服，經濟狀況貧困，請求法院從輕量刑或不用入監之刑
    ，以便照顧母親（易字卷第106、113頁）等一切情狀，量處
    如主文所示之刑，並諭知易科罰金之折算標準。
三、沒收部分：
　　被告竊得之系爭機車固為其犯罪所得，惟業已合法發還被害
    人（偵字卷第11頁），爰不宣告沒收，附此敘明。
據上論斷，應依刑事訴訟法第452條、第299條第1項前段，判決
如主文。
本案經檢察官洪敏超聲請簡易判決處刑，檢察官謝奇孟到庭執行
職務。
中　　華　　民　　國　　111 　年　　12　　月　　 2　　日
　　　　　　　　　刑事第五庭    法　官　陳冠中
上正本證明與原本無異。 
如不服本判決應於收受送達後20日內向本院提出上訴書狀，並應
敘述具體理由；其未敘述上訴理由者，應於上訴期間屆滿後20日
內向本院補提理由書（均須按他造當事人之人數附繕本）「切勿
逕送上級法院」。告訴人或被害人如對於本判決不服者，應具備
理由請求檢察官上訴，其上訴期間之計算係以檢察官收受判決正
本之日期為準。 
                                書記官  涂曉蓉
中　　華　　民　　國　　111 　年　　12　　月　　2 　　日
附錄本案論罪科刑法條：
中華民國刑法第320條
意圖為自己或第三人不法之所有，而竊取他人之動產者，為竊盜
罪，處5年以下有期徒刑、拘役或50萬元以下罰金。
意圖為自己或第三人不法之利益，而竊佔他人之不動產者，依前
項之規定處斷。
前二項之未遂犯罰之。